【裁判字號】    97,聲,3175
【裁判日期】    971017
【裁判案由】    聲請定其應執行刑
【裁判全文】
臺灣高等法院刑事裁定                  97年度聲字第3175號
聲  請  人  臺灣高等法院檢察署檢察官
受  刑  人  甲○○
                    （現於臺灣臺北監獄執行中）
上列聲請人因受刑人數罪併罰有二裁判以上，聲請定其應執行之
刑，本院裁定如下：
    主  文
甲○○因犯如附表所示各罪所處之刑（附表編號1至9並均經減刑
所得之刑），應執行有期徒刑壹年陸月，如易科罰金，以銀元參
佰元折算壹日。
    理  由
受刑人甲○○因犯如附表所示之罪，經附表所示之法院先後判處
如附表所示之刑，均經分別確定在案（附表編號1至9並均經減刑
所得之刑）。茲檢察官聲請定其應執行之刑，本院審核認聲請為
正當，應定其應執行之刑。按數罪併罰，其中部分之裁判易刑標
準係依舊法諭知，另部分依新法諭知，合併定刑後之易刑標準，
應依刑法第二條之規定，擇有利於受刑人之折算標準適用之，有
最高法院86年度台非字第87號可資參考，又於94年1月7日刑法修
正施行前犯併合處罰數罪中之一罪，且該數罪均符合第41條第1
項得易科罰金之規定者，適用90年1月4日修正之刑法第41條第2
項規定，刑法施行法第3條之1第3項亦定有明文，另按95年7月1
日修正公布施行之刑法第2條第1項規定，行為後法律有變更者，
適用行為時之法律。但行為後之法律有利於行為人者，適用最有
利於行為人之法律，係採從舊從輕之原則。而所謂「法律有變更
」，係指足以影響行為之可罰性範圍及其法律效果之法律修正而
言，易科罰金之折算標準、易服勞役之折算標準及期限涉及裁量
權之行使，係屬科刑規範事項，其折算標準於裁判時並應於主文
內諭知，與一般純屬執行之程序有別，是如新舊法對易科罰金之
折算標準、易服勞役之折算標準及期限各有不同時，自應依上開
規定，比較適用最有利於行為人之法律。受刑人行為後，罰金罰
鍰提高標準條例第2條業經修正刪除，而刑法第41條第1項前段關
於易科罰金之折算標準，亦已由舊法之銀元100元、200元、300
元修正為新臺幣1000元、2000元、3000元，經比較新舊法規定結
果，以受刑人行為時之修正前刑法第41條第1項前段規定較有利
於受刑人，依刑法第2條第1項前段規定，應適用修正前刑法第41
條第1項前段之規定，定其易科罰金之折算標準。查本件受刑人
甲○○所犯如附表編號1之施用第二級毒品罪，原宣告為處有期
徒刑陸月，經減為有期徒刑參月，如易科罰金，以銀元參佰元（
即新臺幣玖佰元）折算壹日，附表編號3之詐欺罪，原宣告為處
有期徒刑參月，經減為有期徒刑壹月又拾伍日，如易科罰金，以
銀元參佰元（即新臺幣玖佰元）折算壹日，所犯如附表編號2之
詐欺罪原宣告係諭知處有期徒刑肆月，經減為有期徒刑貳月，如
易科罰金，以新臺幣壹仟折算壹日，所犯如附表編號4之竊盜罪
原宣告係諭知處有期徒刑肆月，經減為有期徒刑貳月，如易科罰
金，以新臺幣壹仟折算壹日，所犯如附表編號5之施用第二級毒
品罪原宣告係諭知處有期徒刑柒月，經減為有期徒刑參月又拾伍
日，如易科罰金，以新臺幣壹仟折算壹日，所犯如附表編號6之
施用第一級毒品罪原宣告係諭知處有期徒刑捌月，經減為有期徒
刑肆月，如易科罰金，以新臺幣壹仟折算壹日，所犯如附表編號
7之持有第二級毒品罪原宣告係諭知處有期徒刑參月，經減為有
期徒刑壹月又拾伍日，如易科罰金，以新臺幣壹仟折算壹日，所
犯如附表編號8之詐欺罪原宣告係諭知處有期徒刑捌月，經減為
有期徒刑肆月，如易科罰金，以新臺幣壹仟折算壹日，所犯如附
表編號9之偽造文書罪原宣告係諭知處有期徒刑肆月，經減為有
期徒刑貳月，如易科罰金，以新臺幣壹仟折算壹日，則附表編號
1、3與附表編號2、4至9兩者之折算標準不同，於定執行刑中如
附表編號2、4至9之易科罰金，如改以新臺幣壹仟折算壹日，於
受刑人顯屬不利，是前揭附表所示之罪既屬合併處罰，依刑法第
2條第1項、法院辦理96年減刑案件應行注意事項第34項之規定，
為被告之利益，於定執行刑中，擇最有利於受刑人之折算標準定
之，則應以銀元參佰元折算壹日對受刑人有利，再本件受刑人經
定執行後雖逾有期徒刑6月，惟本件受刑人於裁判確定前犯如附
表所示之數罪，其中編號1、3所示之罪均係於95 年7月1日刑法
修正施行前所犯，其情形合乎刑法施行法第3條之1第3項之規定
，自有修正前刑法第41條第2項規定之適用，又刑法第51條業於
民國94年2月2日修正公布，並於95年7月1日施行，修正前刑法第
51條規定第5款規定：「宣告多數有期徒刑者，於各刑中之最長
期以上，各刑合併之刑期以下，定其刑期。但不得逾二十年」，
修正後刑法第51條第5款規定：「宣告多數有期徒刑者，於各刑
中之最長期以上，各刑合併之刑期以下，定其刑期。但不得逾三
十年」，修正後刑法並非較有利於行為人，依刑法第2條第1項前
段之規定，仍應依修正前刑法定其應執行之刑。爰依刑事訴訟法
第477條第1項，刑法第2條第1項前段、第53條，修正前刑法第41
條第1項前段、第2項、第51條第5款，修正前罰金罰鍰提高標準
條例第2條裁定如主文。
中    華    民    國    97    年    10    月    17    日
                  刑事第九庭  審判長法  官 陳貽男
                                    法  官 周盈文
                                    法  官 許宗和
以上正本證明與原本無異。
如不服本裁定，應於收受送達後得五日內向本院提出抗告狀。
                                    書記官 林淑貞
中    華    民    國    97    年    10    月    20    日


司法院資訊處製作；財團法人民間司法改革基金會備份。
